臺灣桃園地方法院民事判決　九十二年度訴字第一六○一號
　　原　　　告　柯鍾卿
　　訴訟代理人　簡長順律師
　　被　　　告　甲○○
　　訴訟代理人　乙○○
右當事人間請求損害賠償事件，原告就本院九十一年度交易字第三四二號刑事案件提
起附帶民事訴訟（九十一年度交附民字第一０四號），經本院刑事庭裁定移送，於中
華民國九十三年六月十日言詞辯論終結，本院判決如左：
    主      文
被告應給付原告新台幣參拾柒萬柒仟玖佰陸拾元，及自民國九十一年七月十日起至清
償日止，按週年利率百分之五計算之利息。
原告其餘之訴駁回。
訴訟費用由被告負擔三分之一，餘由原告負擔。
本判決第一項得為假執行。但被告以新台幣參拾柒萬柒仟玖佰陸拾元為原告預供擔保
，得免為假執行。
原告其餘之假執行聲請駁回。
    事    實
甲、原告方面：
一、聲明：被告應給付原告新臺幣（下同）九十九萬零二百四十三元，及自刑事附帶
    民事訴訟起訴狀繕本送達翌日（九十一年七月十日）起至清償日止，按週年利率
    百分之五計算之利息，並陳明願供擔保請准宣告假執行。
二、陳述：被告於民國九十年八月二十七日十八時三十分許騎乘機車，沿桃園縣龜山
    鄉○○路由幸福國小往山頂國小方向行駛，行經頂興路四十之二號前，欲左轉至
    對向車道，原應注意轉車應讓直行車先行，而依當時天候為陰天，夜間有照明，
    道路路面乾燥無缺陷亦無障礙物，視距良好，並無不能注意之情事，竟疏未注意
    其對向有無來車，僅略為減速後忽貿然左轉，過失撞及沿頂興路往中興路方向騎
    乘機車行駛之原告，致受有右鎖骨複雜性骨折、兩膝擦挫傷之傷害，因而自費支
    出醫藥費用三萬六千九百四十三元（健保支付部分未請求）；醫療交通費用八千
    六百元；看護費用，自九十年八月二十七日起至九十年九月二日止，每日二千一
    百元計一萬四千七百元；工作損失，自九十年八月二十八日起至九十一年七月八
    日止計三百十五日，每日工作損失二千元計六十三萬元；精神慰撫金，原告為二
    十七年十一月二十日，未受教育，不識字，無房地，於市場作手工買賣，受此傷
    害，身體及精神上受有莫大痛苦，請求精神慰撫金三十萬元。原告前述得請求之
    金額合計九十九萬零二百四十三元，爰依侵權行為之法律關係訴如聲明所示。
三、證據：提出醫療費收據一百二十紙、管理委員會會員證一紙、村長證明二紙、照
    片二紙、市場管理委員證明一紙及相鄰攤位證明一紙為證，並聲請訊問證人黃春
    蘭。
乙、被告方面：
一、聲明：原告之訴及假執行之聲請均駁回，如受不利之判決，請准供擔保宣告免為
    假執行。
二、陳述：肇事路段並未禁止左轉，被告於左轉前曾於道路中線暫停，並確定對向無
    來車時始左轉，並無過失，本件車禍純係原告無照駕駛並疏未注意車前狀況而發
    生，原告應負全部過失。原告請求醫療費用部分，其中肝膽丸、通用痛風丸計一
    萬二千元與本件車禍無關，其他費用亦可交付保險公司申請理賠，不得向被告請
    求。工作損失部分，原告對其在市場擺攤、扣除成本後之每日淨利均應舉證，請
    求每日二千元之淨利，每月達六萬元顯然過高。精神慰撫金部分，因原告行為顯
    有過失，不應請求。被告為六十一年一月二十七日生，高商畢，任會計，每月薪
    資一萬八千元，無不動產，分別就讀小學、幼稚園之兒女各一，並扶養母親及就
    讀大學之弟。
丙、本院依職權調閱本院九十一年度交易字第三四二號刑事卷宗。
    理      由
一、本件原告主張被告於九十年八月二十七日十八時三十分許騎乘機車，沿桃園縣龜
    山鄉○○路由幸福國小往山頂國小方向行駛，行經頂興路四十之二號前，欲左轉
    至對向車道，與沿頂興路往中興路方向騎乘機車行駛之原告相撞，致原告受有右
    鎖骨複雜性骨折、兩膝擦挫傷之傷害一事，為被告所不爭執，並經本院依職權調
    取本院九十一年度交易字第三四二號刑事卷宗全部查閱無訛。原告此部分主張之
    事實，自為真實可信。被告騎乘機車，原應注意轉車應讓直行車先行，而依當時
    天候為陰天，夜間有照明，道路路面乾燥無缺陷亦無障礙物，視距良好，並無不
    能注意之情事，亦應注意其對向有無來車。然，依被告刑事審判程序供稱：「斯
    時係欲左轉至對向頂興路四十之二號店面購買飲料，在左轉前伊完全未看到對向
    車道原告柯鍾卿之機車正直駛而來之事實。」經本院調閱本院九十一年度交易字
    第三四二號刑事卷附九十一年七月九日訊問筆錄、九十二年三月十八日審判筆錄
    可稽，及關係人即目擊證人陳金井於前述審判程序證稱：「伊當時騎車在甲○○
    後面，伊看到甲○○忽然左轉，就聽到砰一聲，甲○○在伊前面，忽然車速慢下
    來就直接轉彎等語（見同前刑事卷九十二年二月十日訊問筆錄）。」，參以兩造
    對撞擊點係在頂興路四十之二號店面前路邊，撞擊後原告所騎機車為「車頭前方
    菜籃」、「左把手壞掉」，被告所騎機車係機車右側前方踏板擦損等情，足證被
    告騎乘之機車其左轉前顯有未注意對向來車，並未禮讓直行車先行，而當時天候
    為晴、附近有路燈、路面乾燥亦無障礙物且視距良好等情，此有道路交通事故調
    查報告表在卷足憑，顯無不能注意之情事，詎被告騎乘機車左轉前，竟疏未注意
    對向車道適有原告所騎乘機車前來，致兩車相撞而肇事。本件車禍事件經送鑑定
    結果，亦同前認定，有臺灣省桃園縣區車輛行車事故鑑定委員會九十一府車鑑桃
    字第九一○三七四號函附鑑定意見書一紙在卷為憑（見同上刑事卷宗偵查卷第十
    四頁至十五頁）。被告對本件事故之發生，顯有過失，並與原告所受傷害間具因
    果關係，原告自得請求因被告之侵權行為所受損害。茲將原告請求之金額分項論
    述如下：
（一）醫療費用部分：原告主張其因傷自費支出醫療費用三萬六千九百四十三元一事
      ，已據其提出醫療費收據一百二十紙為證，除其中二紙係原告自行購買肝膽丸
      、通用痛風丸及運費分別七千五百元、四千五百元合計一萬二千元，無法證明
      確係因本件受傷所支出之必要費用外，其餘收據均為醫院正式制作之健保自費
      負擔之醫療費收據，應認原告在扣除一萬二千元外之二萬四千九百四十三元之
      自費負擔之醫療費用部分範圍內，為真實可信。被告雖辯稱此部分費用原告應
      向保險公司申請理賠，而不得向被告請求云云，然，原告對被告之損害求償權
      ，固得因保險公司之實際理賠而消滅，惟於保險公司給付前，被告賠償之義務
      尚未消滅，原告擇一向被告或保險公司求償，本屬原告權利之正當行使。被告
      前述所辯，自不足採。
（二）交通費用及看護費用部分：原告主張其因傷支出醫療交通費用八千六百元及自
      九十年八月二十七日起至九十年九月二日止，每日二千一百元計一萬四千七百
      元之看護費用一事，既經被告否認，惟原告並未提出任何證明其確有此部分之
      支出，應認原告此部分之主張，因不能證明，而不得憑採。
（三）工作損失部分：原告主張其未受傷前原每日在市場販售湯圓、米苔目等食品，
      每日淨利二千元，因傷自九十年八月二十八日起至九十一年七月八日止計三百
      十五日，每日工作損失二千元計六十三萬元一事，亦為被告所否認，並辯稱原
      告是否確如所稱在市場販售及每日淨利均未證明等語，原告主張其每日在市場
      販售湯圓、米苔目等食品，惟因傷自九十年八月二十八日起至九十一年七月八
      日止計三百十五日未能工作一事，業經其提出管理委員會會員證一紙、村長證
      明二紙、照片二紙、市場管理委員證明一紙為證，並經證人黃春蘭結證屬實。
      原告此部主張，應為真實可信，原告確因本次傷害受有減少工作收入之損害。
      惟原告又主張其每日淨利二千元一事，惟據其所提出村長證明、市場管理委員
      證明、相鄰攤位證明所載平常每日淨利自八百元至二千元不等，年節假日每日
      淨利自二千元至三千五百元不等，依原告之工作性質，其每日工作收入因當日
      營業狀況或年、節而有不同，且原告經營者係未用統一發票之市場攤位，又無
      每日成本、收入之記帳、報稅資料，其於因傷未能工作期間之工作損失之數額
      之證明顯有重大困難，本院自應審酌一切情況，依所得心證定被告應賠償原告
      工作損失之數額。本院參酌原告係以移動之攤車在市場販售自製湯圓、米苔目
      等食品，營業面積不大，前述平日或年節營收、市場相類攤販營利、利潤計算
      及停業期間達三百十五日兼含年、節等一切情狀，認原告如未傷而依通常營業
      ，原告應有平均每日一千元依三百十五日計算合計三十一萬五千元之工作淨收
      入。原告主張減少工作損失在三十一萬五千元範圍內，亦屬於法有據。
（四）精神慰撫金：原告為二十七年十一月二十日，未受教育，不識字，無房地，於
      市場作手工買賣，因本件車禍受有右鎖骨複雜性骨折、兩膝擦挫傷之傷害，身
      體及精神上受有莫大痛苦，及被告為六十一年一月二十七日生，高商畢，任會
      計，每月薪資一萬八千元，無不動產，分別就讀小學、幼稚園之兒女各一，並
      扶養母親及就讀大學之弟等情，亦為兩造所自陳並互不爭執。爰審酌兩造身分
      地位、資力、原告所受傷害、被告過失與原告過失（詳述如後）及被告事後態
      度等情，原告所得請求之非財產上損害以二十萬元為適當。
（五）綜上所述，原告得請求之醫療費用、工作損失及精神慰撫金合計五十三萬九千
      九百四十三元。
二、按損害之發生或擴大，被害人與有過失者，法院得減輕賠償金額，或免除之。民
    法第二百一十七條第一項定有明文。經查，原告騎乘機車應注意車前狀況，並為
    隨時剎停之準備，而本件撞擊後原告所騎機車為「車頭前方菜籃」、「左把手壞
    掉」，被告所騎機車係機車右側前方踏板擦損，被告所騎乘之機車左轉時之動態
    ，應係在原告所騎乘機車之前方，原告自應予以注意，並注意隨時採取必要之安
    全措施，惟依原告於本件車禍刑事審理時供陳：「有，我遠遠就看到，她（即被
    告）是突然轉變進來。」、「我本來車就很慢，看到她並沒有減慢車速。」（均
    見前述本院刑事卷第十五頁、第十六頁，九十一年七月九日訊問筆錄），顯見原
    告未有減速煞停或採取其他必要之安全措施，而當時天候為陰、附近有路燈、路
    面乾燥亦無障礙物且視距良好等情，此有道路交通事故調查報告表在卷足憑，顯
    無不能注意之情事，原告無照駕駛機車，又疏未注意車前狀況並採取必要安全措
    施，致兩車相撞而肇事，原告自與有過失。本件車禍事件經送鑑定結果，亦同此
    認定，有同上鑑定意見書一份在卷可稽，本院依法減輕被告百分之三十之賠償金
    額。從而，原告依侵權行為之法律關係請求被告應給付三十七萬七千九百六十元
    ，及自刑事附帶民事訴訟起訴狀繕本送達翌日（九十一年七月十日）起至清償日
    止，按週年利率百分之五計算之利息，為有理由。逾此範圍之請求，則屬無據，
    應予駁回。
三、本件判決所命給付之金額未逾五十萬元，依民事訴訟法第三百八十九條第一項第
    五款之規定，應依職權宣告假執行。被告陳明願供擔保，聲請免為假執行，經核
    並無不合，爰酌定相當之擔保金額宣告之。原告其餘假執行之聲請，因訴之駁回
    而失所依據，不予准許，併予駁回。
四、據上論結，本件原告之訴為一部有理由，一部無理由，依民事訴訟法第七十九條
    、第三百八十九條第一項第五款、第三百九十二條第二項，判決如主文。
中　　　華　　　民　　　國　　九十三　　年　　　六　　　月　　二十三　　日
                                臺灣桃園地方法院民事第一庭
~B法　　　官　張天民
右為正本係照原本作成
如對本判決上訴，須於判決送達後廿日內向本院提出上訴狀
中　　　華　　　民　　　國　　九十三　　年　　　六　　　月　　二十三　　日
~B法院書記官　蔡紫凌
